【裁判字號】    96,交聲,1342
【裁判日期】    970226
【裁判案由】    違反道路交通管理處罰條例聲明異議
【裁判全文】
臺灣臺北地方法院交通事件裁定        96年度交聲字第1342號
原處分機關  臺北市交通事件裁決所
異  議  人
即受處分人  甲○○
上列異議人即受處分人因違反道路交通管理處罰條例案件，對於
臺北市交通事件裁決所於中華民國96年9月26日所為之處分（原
處分案號：北市裁四字第裁22-AEV845877號），聲明異議，本院
裁定如下：
    主  文
異議駁回。
    理  由
一、原處分意旨略以：異議人即受處分人甲○○於民國96年7月
    7日下午1時10分許，駕駛車牌號碼660-CR號營業用小客車，
    行經有燈光號誌管制之臺北市○○街與忠孝東路5段524巷口
    時，因有不遵守該行車管制號誌之指示，逕自開車闖紅燈左
    轉，為警攔停後填單舉發，嗣受處分人逾越應到案期限60日
    以上，原處分機關乃依道路交通管理處罰條例第53條第1項
    、第63條第1項第3款及違反道路交通管理事件統一裁罰標準
    表等規定，於96年9月26日以北市裁四字第裁22-AEV84587 7
    號，逕行裁處受處分人罰鍰最高額新臺幣5,400元，併記違
    規點數3點。
二、訊據受處分人坦承有前揭駕車違規之事實，然對於被裁罰最
    高額罰鍰則聲明不服，辯稱：伊被舉發違規當時，因為心裡
    不舒服所以沒有收下舉發單，就跟員警說罰單再寄給伊，拿
    了證件就走，員警並未告知伊應到案期限，故本件不應據以
    裁罰最高額云云。
三、按汽車駕駛人，行經有燈光號誌管制之交岔路口闖紅燈者，
    處新臺幣（以下同）1,800元以上5,400元以下罰鍰，道路交
    通管理處罰條例第53條第1項定有明文；另汽車駕駛人違反
    道路交通管理處罰條例第53條者，除依原條款處罰鍰外，並
    記違規點數3點，亦為同條例第63條第1項第3款所明定。經
    查：
    (一)受處分人於前揭時、地駕駛營業用小客車，因有紅燈左轉
      之違規行為，而為警攔停後填單舉發等事實，業據受處分
      人於本院調查時所自承不諱，且經證人即本案舉發張家銘
      於本院調查時證述屬實，並有該舉發通知單附卷可稽。
    (二)受處分人雖以前詞辯稱本件舉發未獲告知應到案期限云云
      。按「行為人有道路交通管理處罰條例之情形者，應填製
      舉發違反道路交通管理事件通知單（以下簡稱通知單），
      並於被通知人欄予以勾記，其通知聯依下列規定辦理：一
      、當場舉發者，應填記駕駛人或行為人姓名、性別、出生
      年月日、地址、身分證統一編號及車主姓名、地址、車牌
      號碼、車輛種類。被查獲之駕駛人或行為人為受處分人時
      ，應於填記通知單後將通知聯交付該駕駛人或行為人簽名
      或蓋章收受之；拒絕簽章者，仍應將通知聯交付該駕駛人
      或行為人收受，並記明其事由及交付之時間；拒絕收受者
      ，應告知其應到案時間及處所，並記明事由與告知事項，
      視為已收受」，違反道路交通管理事件統一裁罰基準及處
      理細則第11條第1項第1款定有明文。依證人張家銘就此於
      本院調查時所述：當天伊開完罰單，證件還放在手上，伊
      翻到第二頁準備要請他簽收，他把證件拿走，人就上車，
      那段時間很快，他也沒有表示什麼意見，他當時心情很不
      好，臉色很不好看，伊也不想與他起爭執，伊就寫拒簽收
      ，根本來不及告知他到案時間等語。及受處分人就此於本
      院調查時亦自承：…伊態度並沒有很好，伊承認有違規，
      所以伊也讓他開罰單，因為伊車上還有客人，拿證件就走
      等語。可見在員警填製舉發單請受處分人簽收，因受處分
      人拒絕簽收，即未待員警完成本件舉發程序時，逕自拿取
      證件離去。以受處分人為領有合格職業駕駛執照之職業駕
      駛人，且駕駛計程車已有數年之時間，其對於因交通違規
      被員警攔停舉發之相關程序，自當有所認知。是受處分人
      未待員警完成本件舉發程序即自行駕車離去，以致員警未
      及告知其應到案期限，受處分人就此實有可歸責事由，則
      此程序上所生之不利益，自應由受處分人承受。況且，若
      因受處分人自身不服取締，其未待員警完成舉發程序，即
      自行離去，事後反得以不知應到案日期為由，致使應到案
      日期無從起算，竟得以依「違反道路交通管理事件統一裁
      罰標準表」法定罰鍰最低數額繳納，實有失事理之平。從
      而，員警據以將受處分人拒簽拒收之情，記載在舉發單上
      ，自已完成前揭法定程序，而生合法送達之效力。
四、綜上所述，受處分人未於通知單上應到案日期前自動繳納罰
    鍰或到案聽候裁決，則原處分機關依上開道路交通管理處罰
    條例及道路交通管理事件統一裁罰標準表之規定，科處受處
    分人最高額之罰鍰，併計違規點數，核無違誤。本件聲明異
    議為無理由，應予駁回。
據上論斷，應依道路交通管理處罰條例第87條第2項、道路交通
案件處理辦法第19條，裁定如主文。
中    華    民    國    97    年    2     月    26    日
                  交通法庭    法  官  許泰誠
以上正本證明與原本無異。
如不服本裁定，應於送達後5日內向本院提出抗告狀。
                              書記官  劉麗英
中    華    民    國    97    年    2     月    26    日


司法院資訊處製作；財團法人民間司法改革基金會備份。
